【裁判字號】    92,苗簡,33
【裁判日期】    920304
【裁判案由】    侵權行為損害賠償
【裁判全文】
臺灣苗栗地方法院民事簡易判決                      九十二年度苗簡字第三三號
    原      告  中華電信股份有限公司臺灣中區電信分公司
    法定代理人  乙○○
    訴訟代理人  丁○○
    被      告  侑佳營造有限公司
    法定代理人  甲○○
    被      告  丙○○
右當事人間請求侵權行為損害賠償事件，本院判決如左：
    主      文
被告應給付原告新臺幣壹拾伍萬捌仟壹佰壹拾壹元。
訴訟費用由被告負擔。
    事實及理由
甲、兩造之聲明及陳述要旨
一、原告方面：
（一）聲明：如主文第一項所示。
（二）陳述：被告侑佳營造有限公司（以下簡稱侑佳公司）承包苗栗縣公館鄉鶴山村
      （苗二五線）鶴山一九七之二號前排水溝整修工程，於民國九十一年六月十四
      日由另一被告丙○○駕駛挖土機施工時，損壞苗栗電信營運處設於該處S35N17
      至S35N18人孔間地下幹線管道乙處幹線電纜乙條。原告為維護電信暢通，經派
      苗栗營運處第一客戶網路課吳盛源會同苗栗分局鶴岡派出所警員范政楷勘查屬
      實，處理結果被告應負損害修復工料費十五萬八千一百一十一元。上開損害係
      因被告之侵權行為所致，依民法第一百八十四條第一項前段之規定，被告應負
      賠償之責。
（三）證據：提出電信線路設施遭受損害會勘簽證單影本、材料及施工費係數表、原
      告公司苗栗營運處第一客戶網路課苗一課網字第九一Ｄ0000000及九一
      Ｄ九五○○二○一號函影本、電信線路工程施工工日規範影本、中華電信股份
      有限公司函影本、交通部電信總局函影本等件為證。
二、被告方面：
（一）聲明：
１、原告之訴駁回。
２、如受不利益之判決，被告願提供現金或金融機構可轉讓定期存款單，請准宣告免
    為假執行。
（二）陳述：
１、查被告從事營造業已久，於失作道路工程等開挖工作時，皆會通知瓦斯、電力、
    電信等相關單位到場協助，避免挖錯管線，造成損害。被告固不諱於九十一年六
    月十四日承攬苗栗農田水利會山幹線平安橋旁等圳復建工程施工時，有挖到原告
    之S35N17至S35N18地下幹線管道電纜情事，惟被告對上開挖到原告管線事項，不
    應負任何侵權行為損害賠償責任，蓋被告於九十一年六月十一日進行福安橋北側
    施工時，即已告知原告之到場查勘人員表示被告於九十一年四月六日要另於福安
    橋南側開挖灌溉箱涵工程，請原告再派員協助配合，甚至被告在當日上午動工開
    挖前，又數次聯絡通知原告，但原告卻一直未派員前來工程現場指明管線位置及
    為必要之管線遷移措施，原告已有疏失違誤在先。嗣被告於等不到原告人員之情
    況下，乃不得已動工開挖，雖被告戒慎恐懼、小心翼翼施工，但因被告所埋設之
    管線深在地下無法以肉眼辨識，亦無足供辨識之預警標示帶，致被告挖到原告之
    路線仍不自知，後經地方居民反應電話線路不通始得知，被告乃通知原告修復；
    顯見被告上開錯挖原告電信管線之責任歸屬於原告，被告實無任何過失責任。
２、原告雖有提出材料及施工費細數表作為其請求金額之憑據，為該文書為原告自身
    片面制作，而原告從事電信業務乃屬私經濟行為，則原告就主張被告應負侵權行
    為損害賠償十五萬八千一百一十一元，就其實際受有損害及損害賠償之數額若干
    等事實，自仍應負舉證責任，民事訴訟法雖稱公文書有形式上之證據力，但公文
    書內記載之各項內容與個案事實有無關聯及相關聯之程度如何，仍待原告舉證以
    實其說，自難以其片面制作之文書即認原告所稱之數額為真。
３、退萬步言，若鈞院仍不免認定被告有過失，而原告亦有前述未到場協助指明管線
    位置及未依法顯明管線之過失，懇請鈞院依民法第二百十七條第一項之規定准為
    減輕（或免除）賠償之金額。
乙、得心證之理由
一、原告主張：侑佳公司承包苗栗縣公館鄉鶴山村（苗二五線）鶴山一九七之二號前
    排水溝整修工程，於九十一年六月十四日由另一被告丙○○駕駛挖土機施工時，
    損壞苗栗電信營運處設於該處S35N17至S35N18人孔間地下幹線管道乙處幹線電纜
    乙條（下稱「系爭電纜」）之事實，業據提出與其所述相符之電信線路設施遭受
    損害會勘簽證單影本為證，且為被告不爭執，自堪信為真實。
二、被告抗辯：原告設置管線不明且開挖前屢經通知未到場處理，故被告不應負責等
    語。惟按：「公路工程完竣後，因埋設管線及其他工程必須挖掘公路時，應填具
    申請書，載明工程名稱、施工及完工日期，申請公路主管機關許可，依限完工」
    ，公路法第三十條第一項，定有明文。又按：「共同管道建設完成後，除情形特
    殊經主管機關核准者外，禁止挖掘共同管道經過之道路」，共同管道法第十六條
    定有明文。被告並未舉證其挖掘系爭電纜所經過之道路（下稱「系爭道路」），
    業經主管機關核准，是其主張並無過失，已屬可疑。再者，系爭電纜經過之道路
    下，有原告所有之系爭電纜等事實，為被告所不爭執，且被告亦抗辯：開挖前有
    打電話給原告告知將要挖掘系爭道路等語，足見縱使系爭電纜確係標示不明，被
    告於開挖之前，亦已明確知悉系爭道路之下埋有系爭電纜，而有挖斷之可能，竟
    未停工，不待原告之人員前來處理，即逕行施工致挖斷系爭電纜，其具有過失甚
    明。至被告抗辯：原告經屢次通知未派員到場處理，應與有過失等語，為原告所
    否認，被告亦未舉證其有通知原告將在系爭道路開挖之情事，是被告與有過失之
    抗辯，尚難採信。
三、按「不法毀損他人之物者，被害人得請求賠償其物因毀損所減少之價額」，民法
    第一百九十六條，定有明文。原告因系爭電纜損害，請求依交通部電信總局函及
    交通部電信線路工程施工工日規範計價，共支出如主文第一項所示之金額，為有
    理由，應予准許。
四、本件事證已臻明確，兩造所提其餘證據及攻擊防禦方法，核與判決基礎之事實及
    結果並無影響，爰不一一論述，併此敘明。
五、結論：本件原告之訴有理由，依民事訴訟法第四百三十六條第二項、第七十八條
    ，判決如主文。
中      華      民      國    九十二    年      三      月     四       日
                                  臺灣苗栗地方法院簡易庭
                                      法      官  伍偉華
右正本證明與原本無異。
如對本判決上訴，應於本判決送達後二十日內向本院提出上訴狀。
                                      法院書記官  黃秀娟
中      華      民      國    九十二    年      三      月     四       日


司法院資訊處製作；財團法人民間司法改革基金會備份。
